【裁判字號】    97,消債更,635
【裁判日期】    980630
【裁判案由】    更生事件
【裁判全文】
臺灣臺中地方法院民事裁定           97年度消債更字第635號
    聲  請  人
    即  債務人  甲○○
上列聲請人即債務人與債權人渣打國際商業銀行股份有限公司、
美商花旗銀行股份有限公司、合作金庫商業銀行股份有限公司、
稻江商業銀行股份有限公司、友邦國際信用卡、臺灣新光商業銀
行股份有限公司、台北富邦商業銀行股份有限公司、陽信商業銀
行股份有限公司、聯邦商業銀行股份有限公司、遠東國際商業銀
行股份有限公司、玉山商業銀行股份有限公司、台新國際商業銀
行股份有限公司間消費者債務清理條例事件，債務人聲請更生，
本院裁定如下：
    主    文
債務人更生之聲請駁回。
聲請費用由債務人負擔。
    理    由
一、按債務人不能清償債務或有不能清償之虞者，得依本條例所
    定更生或清算程序，清理其債務，消費者債務清理條例第 3
    條定有明文。又聲請更生或清算不合程式或不備其他要件者
    ，法院應以裁定駁回之，復為同條例第 8條所明定。又更生
    制度之立法目的在使債務人於不能清償債務或有不能清償之
    虞時，透過此一制度，使全體債權人獲得公平之受償，並予
    債務人在經濟上有更生之機會，防止社會經濟發生混亂，並
    非使債務人恣意消費所造成之債務，任意轉嫁予債權人負擔
    。
二、本件債務人向本院聲請更生，主張其有不能清償債務情事，
    前已提出債權人清冊，以書面向最大債權金融機構請求共同
    協商債務清償方案，惟協商不成立，且其無擔保或無優先權
    之債務總額未逾新台幣（下同）1200萬元，復未經法院裁定
    開始清算程序或宣告破產，請求准予開始更生生活等語。
三、查債務人陳報之無擔保債務總額為 2,347,385元，又據其陳
    報之每月必要生活支出 (含扶養費)共計 25,123元；其固定
    收入為任職於大裕聯合會計師事務所每月27,000元，有其薪
    資單在卷可考（97年1月至6月，每月均為38,000元，惟債務
    人於本院訊問時陳稱遭減薪為27,000元），又債務人依其所
    提出之更生償還計畫草案載明其每月願償還12,877元，嗣於
    本院訊問時陳稱因減薪，更生方案每月願償還9,000元至10,
    000元 ，如是，予以計算，債務人之薪資減除生活支出及扶
    養費後，僅餘約2,000元 ，債務人復未能提供履行其更生方
    案之保證，其無履行更生方案之可能洵堪認定。從而，本件
    縱法院准予開始更生，其更生方案亦難取得債權人之可決，
    而其必要支出又高於其所得，本院亦不得逕予認可更生方案
    ，從而更生程序之進行僅在浪費社會資源，債務人之請求即
    屬欠缺程序保護之正當性。
四、次查，依債權人所提出債務人之消費帳明細，債務人於89年
    8月9日透過友邦國際信用卡代償債務111,921元、93年1月20
    日透過陽信商業銀行股份有限公司代償債務 300,000元、93
    年10月 6日透過遠東國際商業銀行股份有限公司代償債務30
    0,000元、94年1月19日透過稻江商業銀行股份有限公司代償
    債務321,714元（信用貸款350,000元，其中代償債務321,71
    4元，餘 28,286元撥入帳戶），則債務人自應在代償之過程
    中學習知所節制控消費，以儘力清償債務，惟債務人於93年
    2月份整體消費804,440元 （其中信用貸款800,000元、王品
    台塑牛排2,200元）、93年6月份整體消費89,125元（其中大
    買場31,316元、祥發旅行社39,500元、生物科技14,400元）
    、93年10月份整體消費756,078元（其中餘額代償300,000元
    、信用貸款420,000元、新光三越百貨3,487元、媚力晶殿12
    ,800 元）、93年11月份整體消費 12,670元（其中媚力晶殿
    3,679元）、93年12月份整體消費 35,337元（其中台灣大哥
    大7,817元、冒煙的喬墨西歌餐廳2,068元）、94年 2月整體
    消費 32,931元（其中大買家北屯精品區5,017元、國鐘花業
    公司3,500元 、今瑗買銀樓2,000元、好樂迪1,782元）、94
    年5月整體消費40,200元（其中神腦 14,090元、菊乃井日本
    料理餐廳2,727元、所得稅款19,696元）、94年6月份整體消
    費33,619元｛其中中友百貨5,278元、儀德曜開發公司15,90
    0元（債務人於本院稱不記得係何消費）、花蓮海洋世界5,2
    40元｝、94年7月份整體消費259,773元（其中信用貸款219,
    000元、預借現金5,000元、大賣場30,403元）、94年 8月份
    整體消費120,476元（其中預借現金30,000元、信用貸款82,
    008元、中友百貨1,000元）、94年 9月份整體消費64,201元
    （其中黛芙妮國際名品6,700元、台中牛排館2,388元、特力
    翠豐公司12,939元、通路新貴國際公司32,800元）、94年10
    月份整體消費31,617元 （其中儀德曜開發公司6,000元、中
    友百貨5,615元、神腦9,500元、鼎王麻辣鍋2,970元）、 94
    年12月份整體消費261,749元（其中預借現金222,878元、中
    友百貨5筆16,620元、美麗人生生物科技15,750元）、95年1
    月份整體消費124,400元（其中預借現金115,000元、中友百
    貨7,600元）、95年 7月整體消費152,085元（其中預借現金
    144,000元、可汗小吃店2,827元）、95年8月整體消費28,57
    4元（其中高島健康生活館6,400元、豐偉汽車19,760元）、
    95年12月份整體消費90,792元（其中崇德第一味飲食店2,38
    0元、歐比登服飾店1,550元 、黛芙國際名品館9,700元、預
    借現金60,000元、鼎王麻辣鍋1,993元）、96年2月預借現金
    45,000元、96年3月4日在好樂迪消費4,074元、96年3月22日
    在新光三越百貨消費2筆4,406元、96年4月份整體消費101,4
    28元（其中預借現金90,000元、大賣場9,033元）、96年7月
    份整體消費24,391元（其中電視購物7,043元、網路購物9,2
    28元）、96年8月份整體消費73,361元（其中預借現金50,00
    0元、台中牛排館3,110元）、96年 9月份整體消費28,844元
    （其中新光三越百貨2,850元、電視購物3,850元）、96年12
    月份整體消費99,827元（其中預借現金80,000元、電視購物
    5,930元）、97年3月整消費70,606元（其中ACICCASH54,000
    元、電視購物5,340元、大賣場8,595元），此有債權人提出
    之消費帳明細、本院製作之消費明細表附卷可稽，依此債務
    人之消費態樣已逾越一般人生活水準，而非屬日常生活所須
    ，而達奢侈、浪費之程度；茲債務人依消費者債務清理條例
    更生之規定，欲將其恣意消費所造成之債務，任意轉嫁予債
    權人負擔，揆諸前引說明亦與本條例之立法目的有違，其請
    求亦屬欠缺權利保護之必要。
五、綜上所述，債務人之請求顯欠缺保護之必要，揆諸首引法條
    規定，應駁回之；爰依消費者債務清理條例第 8條、第15 條
    、民事訴訟法第95條、第78條裁定如主文。
中    華    民    國    98    年    6     月    30    日
                  民事庭法  官  顏世傑
上為正本係照原本作成。
如不服本裁定，應於裁定送達後10日內，以書狀向本院提出抗告
，並繳納抗告費新臺幣1000元。
中    華    民    國    98    年    6     月    30    日
                        書記官  陳麗卿


司法院資訊處製作；財團法人民間司法改革基金會備份。
